【裁判字號】    92,台上,509
【裁判日期】    920129
【裁判案由】    偽造貨幣
【裁判全文】
最高法院刑事判決                                九十二年度台上字第五０九號
    上  訴  人  甲○○
右上訴人因偽造貨幣案件，不服台灣高等法院台南分院中華民國九十一年九月二十四
日第二審更審判決（九十一年度重上更(三)字第一四五號，起訴案號：台灣雲林地方法
院檢察署八十八年度偵字第二四七號），提起上訴，本院判決如左：
    主  文
原判決撤銷，發回台灣高等法院台南分院。
    理  由
本件原判決認定上訴人甲○○意圖供行使之用，以低價向不詳姓名者購入偽造之新台
幣（下同）千元紙幣後，基於概括犯意，先於民國八十七年十月下旬某日在雲林縣斗
六市○○路地○道附近，將偽造之千元鈔紙幣一百六十張面額共十六萬元交付予不知
情之張乙勝轉借予綽號「小林」之不詳姓名成年男子使用。又於八十七年十二月二十
六日晚上七時許及同年月三十日凌晨零時許，在雲林縣斗南鎮將軍里中正別莊住處，
二度以每十張千元偽鈔換四千元真鈔之代價，販售而交付各十張面額合計一萬元之偽
鈔予知情之陳淑娟（業經判處有期徒刑三年二月確定）使用等情。因而撤銷第一審關
於甲○○部分之判決，改判仍論處上訴人甲○○連續行使偽造之通用紙幣（累犯）罪
刑。固非無見。
惟查，(一)、原判決理由論述上訴人將偽造之千元鈔共十六萬元「借予不知情之張乙勝
使用」部分，係犯「行使」偽造紙幣罪（見原判決第六頁第七、八行）。但其事實欄
記載上訴人將偽造之千元鈔紙幣一百六十張面額共十六萬元「交付」不知情之張乙
勝「轉借予『小林』使用」云云（見原判決第二頁第一、二行），前後認定不一致，
自屬理由矛盾。又此部分犯行是否有間接正犯之問題，本院前次判決（九十年度台上
字第五０九四號）發回更審意旨第三點業已指明應詳予究明，乃原審恝置不理，亦屬
可議。(二)、原判決事實欄先謂「陳淑娟向甲○○購得之偽鈔則『使用殆盡』」，但又
稱陳淑娟經警查獲時，「僅餘千元偽鈔二張，經警於其皮包內起出扣案。」（見原判
決第二頁第十二、十三行），前後矛盾，同屬疏誤。(三)、張乙勝留下之十張千元偽鈔
，經乃兄張乙郎取交憲兵王志立，王志立經由黃永裕轉交另一位憲兵簡勝籐，簡勝籐
將其中兩張帶在身上，因將衣服送洗，事後發現該二張偽鈔已爛掉，業據簡勝籐於原
審到庭供明（見九十一年度重上更(三)字第一四五號卷第九十二頁）。倘屬無訛，該兩
張偽鈔是否已滅失？如已滅失，能否諭知沒收？原審對此未詳予審究並說明理由，併
將該二張偽鈔諭知沒收，是否允當，非無研求之餘地。(四)、連續犯須連續數行為而犯
同一罪名，為成立要件。所謂同一罪名，係指構成要件相同之罪名而言。故在同一法
條或同一項款中有數罪名，如各罪犯罪構成要件不同時，仍不得成立連續犯。原判決
認上訴人所為，「係犯刑法第一百九十六條第一項之意圖供行使之用而交付偽造紙幣
罪（販賣而交付千元偽鈔二次各一萬元偽鈔予知情之陳淑娟部分）、及行使偽造紙幣
罪（將偽造之千元鈔共十六萬元借予不知情之張乙勝使用部分）。」（見原判決第六
頁第五至八行），所犯一為「交付」偽鈔罪，一為「行使」偽鈔罪，二者犯罪構成要
件有別，能否成立連續犯，不無疑問。惟原判決並未說明理由，逕認「被告基於意圖
供行使之用，而為二次交付偽造紙幣及一次行使偽造紙幣行為，時間緊接，而犯同一
構成要件之罪名，顯係出於概括犯意反覆為之，為連續犯，應依刑法第五十六條之規
定論以情節較重之行使偽造之通用紙幣一罪，並加重其刑。」（見原判決第六頁第十
三至十六行）云云，尚嫌理由不備之疏誤。上訴人上訴意旨，指摘原判決不當，非無
理由，應認仍有撤銷發回更審之原因。
據上論結，應依刑事訴訟法第三百九十七條、第四百零一條，判決如主文。
中      華      民      國    九十二    年      一      月    二十九    日
                              最高法院刑事第六庭
                                  審判長法官  吳  雄  銘
                                        法官  池  啟  明
                                        法官  石  木  欽
                                        法官  郭  毓  洲
                                        法官  吳  三  龍
      右正本證明與原本無異
                                              書  記  官
中      華      民      國    九十二    年      二      月      十      日


司法院資訊處製作；財團法人民間司法改革基金會備份。
